【裁判字號】    97,交訴,37
【裁判日期】    970729
【裁判案由】    公共危險等
【裁判全文】
臺灣嘉義地方法院刑事判決              97年度交訴字第37號
公  訴  人  臺灣嘉義地方法院檢察署檢察官
被      告  乙○○
上列被告因公共危險等案件，經檢察官提起公訴（九十七年度偵
字第四０八九號），本院合議庭裁定公共危險罪及肇事逃逸罪部
分由受命法官獨任進行簡式審判程序，判決如下：
     主  文
乙○○服用酒類，不能安全駕駛動力交通工具而駕駛，處有期徒
刑參月。又駕駛動力交通工具肇事，致人受傷而逃逸，處有期徒
刑柒月。應執行有期徒刑玖月。緩刑貳年，並應於本判決確定之
日起參個月內，向公庫支付新臺幣伍萬元。
     事  實
一、乙○○於民國九十七年五月二十八日中午十二時至下午二時
    許許，在嘉義市軍輝橋附近某餐廳內飲用玻璃瓶裝啤酒三至
    四瓶及保力達一瓶後，明知自己已因服用上開酒類而達不能
    安全駕駛動力交通工具之程度，竟仍駕駛車牌號碼3516 -NL
    號自用小貨車行駛於道路。嗣於同日晚間六時四十分許，乙
    ○○駕駛上開車輛行經國道一號高速公路北向二百五十一公
    里九百公尺處，因飲酒後不勝酒力，於變換車道時疏未注意
    車前狀況，追撞同車道前方由甲○○所駕駛車牌號碼550-RJ
    自用大貨車右後方車身，致甲○○所駕駛之上開車輛失控衝
    過內側護欄，甲○○因而受有左肩及軀幹多處挫傷及擦傷（
    乙○○涉犯過失傷害罪部分同案另由本院為不受理判決）。
    乙○○明知其駕車肇事致乙○○受傷，竟未採取救護或其他
    必要措施，復未向警察機關報告，旋即棄車逃逸，嗣於當日
    晚間十時四十五分許，為警循線在嘉義基督教醫院查獲乙○
    ○在該處就診，並檢測其吐氣所含酒精濃度為0.27mg/L，而
    查知上情。
二、案經內政部警政署國道公路警察局第四警察隊報請臺灣嘉義
    地方法院檢察署檢察官偵查起訴。
     理  由
一、被告乙○○對於上開事實迭於警詢時、偵查中及本院審理時
    均坦承不諱，核與證人甲○○警詢時及偵查中之證述情節相
    符，復有呼氣酒精濃度測試單、財團法人佛教慈濟綜合醫院
    大林分院診斷證明書、道路交通事故現場圖、道路交通事故
    調查報告表(一)、(二)、國道公路警察局疑似道路交通事故肇事
    逃逸追查表各乙份在卷可稽，均足徵被告上開自白確與事實
    相符，應堪採信。按刑法第一百八十五條之三規定所謂「不
    能安全駕駛」，係抽象危險犯，並不以發生具體危險為必要
    。被告於九十七年五月二十八日飲用酒類後駕駛汽車，而於
    同日晚間六時四十分許與證人甲○○發生車禍事故，且其余
    同日晚間十時四十五分許為警測得其呼氣酒精濃度仍達0.27
    mg/L，顯見其原本駕駛汽車肇事時已達不能安全駕駛動力交
    通工具之程度無疑。又按刑法第一百八十五條之四之肇事致
    人死傷逃逸罪，係以處罰肇事後逃逸之駕駛人為目的，俾促
    使駕駛人於肇事後能對被害人即時救護，以減少死傷，是該
    罪之成立祇以行為人有駕駛動力交通工具肇事，致人死傷而
    逃逸之事實為已足，至行為人之肇事有否過失，則非所問。
    足見本罪係規範行為人於肇事後，在有人死傷之情形下，逕
    行離去現場之行為，並毋須行為人另有何遺棄被害人、或自
    身逃避司法裁判之意思（最高法院九十五年度臺上字第二一
    九三號判決參照）。是而上開條文既在防止逃逸行為所產生
    之抽象危險，因此所謂「逃逸」，應非指行為人有積極「逃
    亡、隱匿」等阻礙犯罪偵查行為，而係指行為人不留在肇事
    現場為即時救護、避免後車再度撞擊或協助相關人員迅速處
    理事故而離去之行為，蓋此一離去行為將可能促使肇事所發
    生之損害而有再度擴大之危險。被告於本院審理時自承：其
    因酒後駕車且未領有駕駛執照，因此肇事後未向警察機關報
    告亦未採取救護或其他必要措施，即棄車逃離肇事現場（見
    本院卷第26頁）等語明確，是其上開行為自已造成擴大被害
    人死傷之危險，揆諸上開說明，被告逕自逃離事故現場之舉
    止，自屬肇事逃逸之行為無疑。是本件事證明確，被告上開
    犯行至堪認定，均應予依法論科。
二、核被告乙○○所為，係犯刑法第一百八十五之三條服用酒類
    不能安全駕駛動力交通工具而駕駛罪及刑法第一百八十五條
    之四駕駛動力交通工具肇事，致人受傷而逃逸罪。上開二罪
    間，行為分殊，犯意各別，應予分論併罰。爰審酌被告前有
    公共危險前科之素行，國中畢業之智識程度，前已因服用酒
    類不能安全駕駛之公共危險罪經法院判刑，竟仍不知警惕復
    於飲用酒類於已達不能安全駕駛程度後猶執意駕駛動力交通
    工具行駛高速公路，對一般往來之人車均生高度危險性，且
    其於肇事致告訴人受傷後，竟棄之不顧逕自逃逸，漠視其法
    律上所應履行之義務，然念及其犯罪後坦承全部犯行，且就
    過失傷害部分已與告訴人達成調解並賠償其損害，態度尚佳
    等一切情狀，分別量處如主文所示之刑，並定其應執行刑，
    以資儆懲。末查，被告前未曾因故意犯罪受有期徒刑以上刑
    之宣告，此有臺灣高等法院被告全國前案紀錄表乙份在卷可
    考，並審酌被告犯罪後坦認犯行，深表悔悟，且就過失傷害
    部分業與告訴人達成調解並賠償其損害，此有告訴人之刑事
    撤回告訴狀及嘉義縣民雄鄉調解委員會調解筆錄各乙紙附卷
    可稽，堪認被告此次因一時失慮，致罹刑典，經此偵查審判
    程序，當知所警惕，信無再犯之虞，本院認為其所宣告之刑
    ，以暫不執行為適當，併宣告緩刑二年，以啟自新。另本院
    審酌被告酒後駕車部分業屬再犯，顯見其法治觀念不足，故
    併依刑法第七十四條第二項第四款之規定，命被告應於本判
    決確定之日起三個月內向公庫支付新臺幣伍萬元。如未履行
    本判決所諭知之負擔情節重大者，檢察官得依法聲請撤銷前
    揭緩刑宣告，併此敘明。
據上論斷，應依刑事訴訟法第二百七十三條之一第一項、第二百
九十九條第一項前段，刑法第一百八十五條之三、第一百八十五
條之四、第五十一條第五款、第七十四條第一項第一款、第二項
第四款，刑法施行法第一條之一第一項，判決如主文。
本案經檢察官陳則銘到庭執行職務
中    華    民    國    97    年     7    月    29    日
                    交通法庭  法  官  曾宏揚
上列正本證明與原本無異。
如不服本判決，應於判決送達後十日內向本院提出上訴狀，上訴
書狀依法應敘述具體理由，如未敘述具體理由者，應於上訴期間
屆滿後二十日內補提理由書於本院（均應附繕本）。告訴人或被
害人如對於本判決不服者，應具備理由請求檢察官上訴，其上訴
期間之計算係以檢察官收受判決正本之日期為準。
中    華    民    國    97    年     7    月    29    日
                              書記官  陳慶昀
附錄論罪科刑法條：
中華民國刑法第185條之3
服用毒品、麻醉藥品、酒類或其他相類之物，不能安全駕駛動力
交通工具而駕駛者，處一年以下有期徒刑、拘役或科或併科十五
萬元以下罰金。
中華民國刑法第185條之4
（肇事遺棄罪）
駕駛動力交通工具肇事，致人死傷而逃逸者，處 6 月以上 5 年
以下有期徒刑。


司法院資訊處製作；財團法人民間司法改革基金會備份。
